臺灣高等法院刑事判決　　　　　　　100年度侵上訴字第210號
上　訴　人　臺灣板橋地方法院檢察署檢察官
上　訴　人
即　被　告　李祺祥
選任辯護人　顧定軒律師
上列上訴人因被告妨害性自主案件，不服臺灣板橋方法院100年
度侵訴字第66號中華民國100年8月15日第一審判決（起訴案號：
臺灣板橋地方法院檢察署100年度偵字第13394號），提起上訴，
本院判決如下：
    主    文
上訴駁回。
    犯罪事實
一、李祺祥於民國(下同)100年5月5日16時許，騎乘車牌號碼220
    -GDZ號機車在新北市三重區○○○○街及頂崁街附近閒繞，
    於同日16時54分許，行至代號0000000000號未滿十四歲之女
    子（真實姓名年籍詳卷，下稱A女）位於新北市三重區（地
    址詳卷）住處外，見該處大門未關，竟無故侵入該處所（侵
    入住居部分未據告訴），恰遇A女父親即代號0000000000A號
    成年男子（真實姓名詳卷，下稱B男）及A女在家，李祺祥便
    對B男佯稱其係推銷員，B男聽聞後因趕著外出接送其他子女
    返家，遂將李祺祥驅趕出門，李祺祥隨即離去上揭處所，惟
    仍在附近徘徊。嗣於同日17時20分許，李祺祥見B男外出，
    知悉僅剩A女獨自一人在家，認機不可失，再度未經許可侵
    入上揭處所，對A女佯稱要做家庭訪問及檢查身體，言談間
    獲悉A女係就讀國小六年級之學童，實際年齡約在十一至十
    二歲之間，其明知A女為未滿十四歲之女子，竟基於強制性
    交之犯意，將A女誘騙至該處客廳，伸手按住A女肩膀，藉故
    要求A女自行將所著衣物脫下，見A女遲未依其指示行動，遂
    強行掀起A女之上衣，出手撫摸A女之胸部，A女驚嚇之餘欲
    以上廁所為由起身擺脫李祺祥，李祺祥再度以手壓住A女肩
    膀阻止A女起身，復強行脫下A女下身衣物，旋即以其右手食
    指插入A女陰道內，以此方式違反A女意願，對A女強制性交
    得逞，嗣經A女表示下體疼痛，李祺祥始將手指移出，再要
    求A女為其手淫，A女未從，乃於上揭處所自行手淫後，隨即
    攜帶擦拭精液之衛生紙，於同日18時4分許騎乘上開機車離
    去。迄A女將當日事發過程記載在週記之內，由學校老師發
    現週記內文後通知B男，B男始知事態嚴重並報警處理，為警
    調閱案發現場附近之監視錄影畫面，進而循線查悉上情。
二、案經A女及B男訴由新北市政府警察局三重分局移送臺灣板橋
    地方法院檢察署檢察官偵查起訴。
    理  由
壹、程序事項：
一、按司法機關所製作必須公示之文書，不得揭露被害人之姓名
    、出生年月日、住居所及其他足資識別被害人身份之資訊。
    性侵害犯罪防治法第12條第2項定有明文。本件判決關於告
    訴人A女及B男之姓名、住所等資訊，依上開規定均分別以代
    號稱呼或註明參照卷內事證，以符合上開法條關於性侵害被
    害人資料保密之要求，合先敘明。
二、按被告以外之人於審判外之言詞或書面陳述，除法律有規定
    者外，不得作為證據；又被告以外之人於偵查中向檢察官所
    為之陳述，除顯有不可信之情況者外，得為證據，刑事訴訟
    法第159條第1項、第159條之1第2項分別定有明文。是該未
    經被告詰問之被告以外之人於偵查中向檢察官所為之陳述，
    除顯有不可信之情況者外，係屬有證據能力，但為未經完足
    調查之證據。當事人對於詰問權既有處分之權能，則此項詰
    問權之欠缺，自非不得放棄其反對詰問權（最高法院100年
    台上字第3952號判決參照）。經查，證人代號0000000000號
    之女子即Ａ女、代號0000000000男子即Ｂ男於偵查中所為之
    陳述，係被告以外之人於審判外之陳述，然渠於偵查中以證
    人身分所為之證言，合於法定要件（代號0000000000號女子
    即Ａ女為未滿16歲依法無庸具結），被告並未提出上開證詞
    有何顯不可信之情事，且就Ａ女之部分，業且被告及其辯護
    人於本院準備程序中均表示放棄對Ａ女之反對詰問權（見本
    院卷第35頁反面），而Ｂ男之證詞係關於被告案發前之舉措
    及案發後Ｂ女之舉措為證述，被告之自白與證人Ｂ男證述之
    情節完全一致，亦無爭執，自無傳喚之必要，渠等於偵查中
    所為之證言，當具證據能力，且為經合法調查之證據，均得
    作為本案判斷之依據。
三、刑事訴訟法第159條之4第2款所稱從事業務之人於業務上或
    通常業務過程所須製作之紀錄文書、證明文書，因係於通常
    業務過程不間斷、有規律而準確之記載，且大部分紀錄係完
    成於業務終了前後，無預見日後可能會被提供作為證據之偽
    造動機，其虛偽之可能性小，除非該等紀錄文書或證明文書
    有顯然不可信之情況，否則有承認其為證據之必要。醫院診
    斷證明書係病患就診或就醫，醫師就其診斷治療病患結果，
    所出具之證明書。醫師法第17條規定，醫師如無法令規定之
    理由，不得拒絕診斷書之交付。醫師係從事醫療業務之人，
    病患如純為查明病因並以接受治療為目的，而到醫療院所就
    醫診治，醫師於例行性之診療過程中，對該病患所為醫療行
    為，於業務上出具之診斷書，屬於醫療業務上或通常醫療業
    務過程所製作之證明文書，自該當於上開條款所指之證明文
    書。如為特定之目的（如訴訟之用）而就醫，醫師為其診療
    ，應病患之要求並出具診斷證明書，因其所記載之內容，具
    有個案性質，應屬被告以外之人於審判外之陳述，且不符上
    開條款所稱之特信性文書要件，自不得為證據。至94年2月5
    日修正公布前之性侵害犯罪防治法第9條第1項「醫院、診所
    對於性侵害犯罪之被害人，不得無故拒絕診療及開立驗傷診
    斷書」、第2項「前項驗傷診斷書之格式，由中央衛生主管
    機關會同司法院、法務部共同訂定之」之規定（修正後移列
    為第10條第1項、第3項，並略作文字修正），依同法第6條
    、第6條之1（修正後第11條）等相關規定，係為防治性侵害
    犯罪及保護被害人權益，對於被害人驗傷及取證所為之特別
    規定，其依此項規定所製作之驗傷診斷書，應屬刑事訴訟法
    第159條第1項「法律有規定」之傳聞證據之例外，最高法院
    95年度臺上字第5026號判決可資參照。是卷附之有關Ａ女遭
    受性侵害，新北市聯合醫院三重院區100年5月6日第0000000
    0號受理疑似性侵害事件驗傷診斷書1紙（於偵查卷密封袋內
    ），依前揭說明屬刑事訴訟法第159條第1項「法律有規定」
    之傳聞證據之例外，應有證據能力。
四、本案卷附之內政部警政署刑事警察局100年6月17日刑醫字
    0000000000號鑑定書及亞東醫院之精神鑑定報告，係依據刑
    事訴訟法第206條、第208條規定，由司法警察於調查本案時
    送往檢察機關概括囑託之鑑定機關（法務部調查局）所為之
    毒品鑑定報告，係由專業機關人員本於其專業知識及儀器所
    作成，係由警察機關依照上開性侵害犯罪防治法第11條之規
    定送請該局進行鑑定所得結果，並在鑑驗結果表內詳列各該
    型別數據，並說明鑑驗結論，已符合鑑定報告之法定記載要
    件，依據刑事訴訟法第159條之立法理由及同法第206條規定
    ，自具有證據能力。
五、按被告（此不同於被告以外之人）之自白，非出於強暴、脅
    迫、利誘、詐欺、疲勞訊問、違法羈押或其他不正之方法，
    且與事實相符者，得為證據，刑事訴訟法第一百五十六條第
    一項定有明文。本件被告於警詢、檢察官偵查中及法院審理
    時所為之部分自白，被告及其選任辯護人於本院審理辯論終
    結前均未提出其他可供證明被告下列經本院所引用之於警詢
    、檢察官偵查中及本院審理時所為之部分自白，究有如何之
    遭受「強暴、脅迫、利誘、詐欺、疲勞訊問、違法羈押或其
    他不正之方法」始為自白之證據，以供本院得以即時調查審
    認，並參酌上開所述非屬於供述證據部分之證據等，均足認
    被告下列經本院所引用之於警詢、檢察官偵查中法院審理時
    所為之自白，其與事實相符者，依法自得為證據。
六、本件檢察官、被告李祺祥及其辯護人至本院言詞辯論終結前
    ，均未就本院所調查之證據主張有刑事訴訟法第159條第1項
    不得作為證據之情形，是應認均已同意以下所引之證據資料
    均得作為本案證據，且經本院審酌後，認如下所述之證據並
    無違法取證或證據力明顯低下情形，以資作為證據，並無不
    當，徵之同法第159條之5規定意旨，本案經調查之如下證據
    ，均有證據能力。
貳、實體部分：
一、上訴人即被告（以下均稱被告）對於前述時地，進入住宅對
    於未滿十四歲之A女為強制性交行為之事實，於警詢、偵查
    、原審及本院審理中均供認不諱，除被告是否對Ａ女以壓住
    肩膀之方式強制性交外，均核與證人即告訴人A女於警詢、
    偵查中證述之情節相符；又被告於案發當日曾至告訴人B 男
    上揭住處表明推銷商品，經告訴人B男趕出住處，而告訴人B
    男因急於外出接送大女兒返家就離開住處，當時住處僅剩告
    訴人A女一人，當日晚間20時許用餐時，大女兒曾提及有人
    來住處對告訴人A女上下其手，但並未清楚陳述，故告訴人B
    男未立即報警，直至告訴人A女將事發經過寫在週記內，學
    校老師通知後告訴人B男才知悉事態嚴重並報警處理等情，
    業據證人即告訴人B男於偵查中、警詢中證述明確。被告確
    係於上開時地未經許可侵入前開Ｂ男之住宅之人，亦有案發
    現場及周遭道路監視錄影畫面翻拍照片、被告所騎機車照片
    共38張（參偵卷第18至27頁）、車號查詢重型機車車籍表1
    份（參原審卷第63頁）等件在卷可稽。另Ａ女因被告侵害處
    女膜3、9點方向有表淺陳舊性裂傷，有Ａ女於100年5月6日
    所為驗傷之新北市立聯合醫院三重院區100年5月6日第00000
    000號受理疑似性侵害事件驗傷診斷書（存放偵卷密封袋內
    ）在卷可憑。又告訴人A女於被告著手本件犯行之行為時，
    係未滿14歲之女子，業經本院核閱卷附告訴人A女之代號及
    真實姓名對照表所示年籍資料（前開密封袋內）無誤，足認
    被告自白與事實相符，堪予採信。
二、對被告抗辯未以壓住Ａ女之肩膀方式強制性交及伊是佯以家
    庭訪問之名義進入Ａ女住宅，並非無故侵入住宅云云，並不
    足採之說明：被告對於其係以違反Ａ女之意願而對Ａ女為強
    制性交等情坦承不諱，已如前述，雖被告辯稱伊對Ａ女強制
    性交時並未以手壓制Ａ女之肩膀云云，惟查：被告於警詢中
    供稱：被害人稱要去上廁所，伊便不准被害人去，押住被害
    人讓被害人坐在伊前面，要被害人幫伊打手槍，被害人不願
    意，伊就在該被害人旁邊自行打手槍等語（見偵查卷第5頁
    正面）；及於偵查中供稱：因樓上的門沒有關，伊就直接走
    進去，伊看到女童之後，就直接跟女童說，伊是訪查家庭，
    叫伊到客廳，伊就說要作身體檢查，然後摸Ａ女胸部，然後
    伊叫Ａ女站起來，叫Ａ女脫褲子，Ａ女沒有動作，伊就自己
    拉下Ａ女之內外褲，摸Ａ女陰部，再用右手食指插入Ａ女陰
    道，女童喊痛，伊就將食指抽出，Ａ女說要上廁所，伊就說
    等一下，然後壓住Ａ女肩膀，叫Ａ女坐下等語（見偵查卷第
    34 頁正面），與Ａ女於警詢及偵訊中證稱：被告係在一開
    始說要檢查身體時按住伊肩膀，被告摸伊胸部後伊就想站起
    來說要去上廁所，被告就很用力地大力押住伊肩膀讓要伊坐
    下，繼續摸伊胸部，後來被告要伊脫下褲子，伊問被告要想
    幹什麼，被告就直接脫伊褲子，叫伊坐下以手指伸入伊下面
    生殖器差不多5、6秒，伊趕快把褲子拉起來，被告就拉開自
    己褲子拉鍊，要伊用手摸被告生殖器，伊拒絕，不理被告，
    被告就自己摸自己生殖器等語（見偵查卷第8頁反面、第9頁
    正面、第47頁、48頁）。被告對於強制性交過程曾經壓住Ａ
    女肩膀等語並未否認，惟僅辯稱並未在強制性交前壓住Ａ女
    肩膀，而就上開情節與Ａ女之證述不符。惟查本案Ａ女固係
    未滿14歲之女子，惟其智識正常並有正常就學，初始固可能
    誤信被告為家訪人員，而未遠離被告而遭被告撫摸伊胸部，
    惟被告有侵犯伊身體之舉時，依其年齡及智識程度，倘被告
    未有任何壓制Ａ女之舉措，Ａ女當能發覺有異而避開被告，
    斷無繼續留在原處受辱之理，是被告開始即有以壓住Ａ女肩
    膀之方式強令Ａ女繼續留在原處之舉措，較符合常理，是上
    開事實之認定，以A女之證述較合理可採，況被告於原審審
    理時對於起訴之事實，表示認罪，並未為上開答辯，其於本
    院翻異前詞，而改稱未以手壓Ａ女肩膀，無非欲使法院認定
    其未以手壓制Ａ女之方式對Ａ女為強制性交，期本院論處刑
    度時對其為較寬待刑期之處遇，殊無足採。至於被告係遭Ｂ
    男趨離而再度回到Ｂ男家中，並未經Ａ女之同意即侵入他人
    住宅，復再佯稱家訪人員而避免Ａ女趨趕伊，以遂行強制性
    交犯行，其確有無故侵入他人住宅之主觀犯意，客觀上亦屬
    無故侵入他人住宅甚為明確，被告辯稱伊非無故侵入住宅云
    云，顯非可採。
三、至於依據內政部警政署刑事警察局100年6月17日刑一字第10
    00070595號鑑定書鑑驗結果及結論欄所示（參原審卷第54頁
    ），可知採自告訴人A女外陰部、陰道深部及陰道抹片之檢
    體，經以Kastle Meyer血跡檢測法檢測結果，均呈陰性反應
    ，以酸性磷酸酵素法檢測結果，均呈弱陽性反應，以前列腺
    抗原（P30）檢測結果，均呈陰性反應，以顯微鏡檢均未發
    現精子細胞，經萃取DNA檢測，均未檢出Y染色體DNA-ST R型
    別；告訴人A女陰道抹片以顯微鏡檢視未發現精子細胞，致
    無從採自被告唾液之檢體作比對等情，然徵諸本件上開事證
    ，已足認定被告係以右手食指插入告訴人A女之陰道，並非
    以性器官插入甚至射精其內，故未能於告訴人A 女外陰部、
    陰道深部或陰道抹片檢出精子細胞，論理上及經驗上並無背
    離科學常識或常情之處，而告訴人A女並未於案發後第一時
    間自行或委請告訴人B男報警，即時為後續採證之動作，而
    係在案發翌日後才由告訴人B男報警採證，且告訴人A女於案
    發當日有沖洗身體之情，已據證人即告訴人A女於警詢時證
    述無訛（參偵卷第9頁反面），是因時間經過或流失，或係
    告訴人A女於驗傷採證前清洗身體，導致未能在告訴人A女陰
    部內外採得Y染色體DNA-STR型別，亦無顯違常情之處。從而
    ，上開鑑定書之鑑驗結果或結論，尚難執為對被告有利之認
    定，其理至明。
四、又本案被告經本院囑託亞東紀念醫院就被告進行精神鑑定，
    經施以「瑞文氏標準圖形推理測驗(ＳＭＰ)」，結果顯示被
    告智商等級在百分之95以上，屬優秀智能，在臨床表現上，
    有「非專屬型戀童癖」(Ｐedophilia, non-exclusive type
    ），因過去未無精神醫療醫記錄或其他佐證，僅有案發後之
    自陳報告，診斷之效力須保留。此外被告無幻聽、妄想、型
    式思考障礙、認知功能異常等損害其辨識違法及依辨識能力
    而行之精神病理現象。按戀童癖傾向固可能使被告之性慾對
    象有異於常人之偏好，惟其知覺功能、認知功能、型式思考
    功能皆在正常範圍內，故其辨識自身所採取滿足己身所採取
    滿足性慾之手段是否違法及控制己身依辨識而行為之能力仍
    正常，即本案被告於本案之精神狀態無因精神障礙或其他心
    智缺陷，致不能辨識其行為違法或欠缺依其辨識能力而行為
    之能力，或有辨識能力顯著減低之情形，有該院100年10 月
    19日鑑定報告書1紙在卷可憑（見本院卷第47、48頁在卷可
    憑），對照被告當日可自行騎車往返案發地點，首次進入告
    訴人A女住處時，見告訴人B男及A女在場，即可立刻反應並
    佯稱推銷商品，試圖合理化無故侵入住宅之舉，並消除告訴
    人B男、A女之疑慮或戒心，又在同日第2次無故侵入告訴人A
    女住處時，更可編造家庭訪問或身體檢查等學齡兒童較能理
    解之事務，誘使告訴人A女配合其作為，一旦告訴人A女不從
    ，更以強制手段遂行強制性交之行為等情綜合觀察，客觀上
    絲毫未見被告有何罹患精神疾病，而導致案發時無法控制自
    身行為之情事，反而處處可見其為滿足一己性慾，憑藉自身
    智識及反應能力，而多方編造謊言、迂迴閃避可能阻止犯行
    之告訴人B男，益證被告於案發時精神狀況確屬正常，而無
    刑法第19條之情形，辯護人為被告辯稱：被告有戀童癖，故
    欠缺控制己身依其辨識而行為之能力云云，尚非可採。
五、綜上所述，被告所為侵入住宅對未滿十四歲之女子為強制性
    交犯行，事證已臻明確，洵堪認定，應予依法論科。
參、論罪科刑：
一、按稱性交者，謂非基於正當目的所為之下列性侵入行為：二
    以性器以外之其他身體部位或器物進入他人之性器、肛門，
    或使之接合之行為。刑法第十條第五項第二款定有明文。查
    被告以性器官以外之手指，插入告訴人A 女之性器官，且非
    基於任何正當目的，依上開條文規定，所為自屬性交行為，
    應無疑義。
二、核被告所為，係犯刑法第二百二十二條第一項第二款、第七
    款之侵入住宅、對未滿十四歲之女子強制性交罪。被告於對
    告訴人A 女欲強制性交前先以手撫摸被害人胸部之輕度猥褻
    行為，為其著手強制性交之高度行為所吸收，不另論罪。又
    被告於實施強暴以遂行其強制性交犯行過程中，造成告訴人
    A 女陰部處女膜於三、九點鐘方向有表淺陳舊裂傷部分，乃
    被告於強制性交行為過程中施以強暴行為之當然結果，亦不
    另論傷害罪。
三、原審法院因認被告之罪證明確，適用刑法第第222條第1項第
    2款、第7款，並審酌被告以侵入住宅之方式對未滿十四歲之
    告訴人A女為強制性交犯行，僅為滿足一己對於年輕女子之
    性慾，放縱自身言行，並對告訴人A女之身心健康造成巨大
    危害，且嚴重衝擊社會善良風氣及破壞居住安寧、安全，所
    為難以見容於家有年幼子女之社會一般大眾，又被告犯後並
    未賠償告訴人A女或B男所受損害，兼衡被告之犯罪動機、目
    的、手段、智識程度，本件以前並無任何刑事前案紀錄，素
    行尚可，及其犯後坦承犯行之態度，暨檢察官建請判處有期
    徒刑10年，斟酌全案情節認稍嫌過重等一切情狀，量處被告
    有期徒刑8年6月，復說明刑法第九十一條之一規定之治療處
    分並非於裁判時一併諭知，而係應待刑事判決確定，被告於
    執行刑罰後，依其入監或社區治療結果，再於徒刑執行期滿
    前，為鑑定、評估，倘經鑑定、評估，認有再犯之危險，則
    由檢察官審酌是否向法院聲請諭知治療處分。從而，公訴意
    旨聲請將被告送鑑定後於裁判時一併宣告強制治療，於法尚
    有未合，無從准許之理由。核其認事用法均無違誤，量刑亦
    屬妥適，應予維持。檢察官上訴意旨指摘原審量刑過輕；及
    被告上訴指摘其有應予減刑之事由及原審量刑過重云云，均
    未提出任何有利之事證，且原審已依刑法第57條之各款情形
    ，審酌被告之犯罪手法係以手插入陰道方式，致被害人受有
    處女膜裂傷之傷害，被告為在學學生，並無不良素行，被害
    人係未滿14歲之單親弱勢家庭之子女，被告係隨機犯案，與
    被害人並無任何關係，對社會治安有重大危害，並衝擊被害
    人對他人之信任感，犯後復未能與被害人和解，惟能坦承犯
    行等一切情狀，妥適量刑，已兼衡被告之個人各種因素及社
    會治安之維護，應無違反比例原則之情事，被告及檢察官上
    訴均無理由，應予以駁回。
四、據上論斷，應依刑事訴訟法第368條，判決如主文。
本案經檢察官賴正聲到庭執行職務。
中    華    民    國   100    年    12    月    7     日
                  刑事第三庭    審判長法  官  陳博志
                                      法  官  王屏夏
                                      法  官  陳如玲
以上正本證明與原本無異。
如不服本判決，應於收受送達後10日內向本院提出上訴書狀，其
未敘述上訴之理由者並得於提起上訴後10日內向本院補提理由書
（均須按他造當事人之人數附繕本）「切勿逕送上級法院」。
                                      書記官  黃郁珊
中    華    民    國   100    年    12    月    7     日

附錄：本案論罪科刑法條全文
中華民國刑法第222條（加重強制性交罪）
犯前條之罪而有下列情形之一者，處 7 年以上有期徒刑：
一、二人以上共同犯之者。
二、對未滿十四歲之男女犯之者。
三、對精神、身體障礙或其他心智缺陷之人犯之者。
四、以藥劑犯之者。
五、對被害人施以凌虐者。
六、利用駕駛供公眾或不特定人運輸之交通工具之機會犯之者。
七、侵入住宅或有人居住之建築物、船艦或隱匿其內犯之者。
八、攜帶兇器犯之者。
前項之未遂犯罰之。